臺灣臺中地方法院民事簡易判決
110年度中簡字第1966號
原      告  陳旭騰  
被      告  洪久香  

訴訟代理人  林姿妤  

上列被告因妨害名譽等案件（本院刑事庭110年度中簡字第953號
），經原告提起請求損害賠償之附帶民事訴訟，經本院刑事庭裁
定移送前來（110年度中簡附民字第65號），本院於民國110年9
月29日言詞辯論終結，判決如下：
    主    文
被告應給付原告新臺幣貳萬元，及自民國一一０年五月十五日起
至清償日止，按週年利率百分之五計算之利息。
原告其餘之訴駁回。
本判決第一項原告勝訴部分，得假執行。但被告如以新臺幣貳萬
元為原告預供擔保後，得免為假執行。
    事實及理由
一、原告主張：被告居住在原告所經營之獨資商號康樵咖啡隔壁
    ，雙方因土地使用問題相處不睦，被告竟基於公然侮辱之犯
    意，於民國109年12月23日8時至同日8時8分許，在臺中市○
    區○○路00號門口之公眾得任意出入之場所，接續以「幹你娘
    雞掰」（指女性生殖器）、「不要臉的男人」、「他家死到
    沒半個人」、「吃他家的東西都會中毒」、「你們那老闆非
    常惡毒」等語辱罵原告，而足以貶損原告之人格在社會上所
    受之評價。被告上開不法行為，業經本院刑事庭以110年度
    中簡字第953號判處罰金新臺幣（下同）3000元，得易服勞
    役確定在案。被告上開出言辱罵原告之行為，已對原告人格
    造成公然侮辱之事實，侵害原告之名譽，使原告受有精神上
    之痛苦，為此請求被告給付原告精神慰撫金20萬元等語。並
    聲明：（1）被告應給付原告20萬元，及自刑事附帶民事起
    訴狀繕本送達被告之翌日起至清償日止，按年息5%計算之利
    息。（2）願供擔保，請准宣告假執行。
二、被告則以：其對於本院刑事庭110年度中簡字第953號案件認
    定之犯罪事實不爭執。被告於109年6月間經診斷罹患失智症
    ，思考能力混亂，容易亂發脾氣，被告上開所為係因該病況
    及兩造長久積怨所致，原告請求之精神慰撫金顯然過高，請
    予酌減等語，資為抗辯。並聲明：（1）原告之訴駁回。（2
    ）如受不利判決，願供擔保，請准宣告免為假執行。
三、本院得心證之理由：
（一）查原告主張被告於上開時、地，對原告為上開公然侮辱言
      詞之行為等事實，業經本院以110年度中簡字第953號判處
      罰金3000元，得易服勞役確定在案等情，乃為被告所不爭
      執，復有上開刑事判決附卷可資為證，並經本院依職權調
      取上開卷宗全卷核閱屬實，是本院依調查證據之結果，自
      堪信為真實。
（二）按因故意或過失，不法侵害他人之權利者，負損害賠償責
      任，故意以背於善良風俗之方法，加損害於他人者亦同；
      不法侵害他人之身體、健康、名譽、自由、信用、隱私、
      貞操，或不法侵害其他人格法益而情節重大者，被害人雖
      非財產上之損害，亦得請求賠償相當之金額，民法第184
      條第1項、第195條第1項前段分別定有明文。再損害賠償
      之債，以有損害之發生及有責任原因之事實，並二者之間
      ，有相當因果關係為成立要件，最高法院48年台上字第48
      1號著有判例可資參照。而精神慰撫金之多寡，應斟酌雙
      方之身分、地位、資力與加害程度，及其他各種情形核定
      相當之數額，該金額是否相當，自應依實際加害情形與被
      害人所受痛苦及雙方之身分、地位、經濟狀況等關係決定
      之，最高法院51年度台上字第223號判例意旨可資參照。
（三）而查，被告確有於上開時、地，對原告為上開公然侮辱之
      行為，並經本院以110年度中簡字第953號判處罰金3000元
      確定在案，已如前述，則被告自屬故意以不法手段侵害原
      告之名譽權，致原告受有損害而情節重大，且被告對原告
      為上開行為，與原告所受上開損害間，具有相當因果關係
      甚明。從而，原告依民法侵權行為規定，請求被告賠償其
      所受非財產上之損害賠償，洵屬正當，應予准許。爰審酌
      原告為大專畢業，現任服務業，月收入大約20萬元，名下
      有汽車1部，無不動產，108年、109年所得給付總額各為4
      0餘萬元及1萬餘元；另被告為大學畢業，現任藥劑師，月
      收入約3萬元，名下有不動產9筆，108年、109年所得給付
      總額各為80餘萬元及50餘萬元左右等情，業據兩造陳明在
      卷，並經本院依職權查詢兩造之稅務電子匣門財產調件明
      細表附卷可參，則本院斟酌上情及被告侵害原告之行為態
      樣，被告所為上開言詞同時侵害原告個人名譽及原告所經
      營店家之商譽，又兩造之身分、地位、經濟狀況、學經歷
      、原告因本件侵權行為所受精神上痛苦等一切情況，認原
      告請求精神慰撫金以2萬元為適當，應予准許；至逾此範
      圍之請求，即有未當，當予以駁回。
（四）復按給付有確定期限者，債務人自期限屆滿時起，負遲延
      責任。給付無確定期限者，債務人於債權人得請求給付時
      ，經其催告而未為給付，自受催告時起，負遲延責任。其
      經債權人起訴而送達訴狀，或依督促程式送達支付命令，
      或為其他相類之行為者，與催告有同一之效力。民法第22
      9條第1項及第2項定有明文。又遲延之債務，以支付金錢
      為標的者，債權人得請求依法定利率計算之遲延利息。但
      約定利率較高者，仍從其約定利率。應付利息之債務，其
      利率未經約定，亦無法律可據者，週年利率為5％。民法第
      233條第1項及第203條亦有明文。查原告對被告之損害賠
      償債權，核屬無確定期限之給付，既經原告起訴而送達訴
      狀，被告迄未給付，當應負遲延責任，是原告請求被告給
      付自刑事附帶民事起訴狀繕本送達（110年5月4日寄存送
      達，見附民案卷第9頁，經10日發生效力）之翌日即110年
      5月15日起至清償日止，按週年利率5%計算之法定遲延利
      息，核屬有據。
四、綜上，原告本於民法第184條第1項前段及第195條第1項侵權
    行為之法律關係，請求被告給付2萬元，及自刑事附帶民事
    起訴狀繕本送達之翌日即110年5月15日起至清償日止，按週
    年利率5%計算之法定遲延利息之範圍內，洵屬正當，應予准
    許，爰為判決如主文第1項所示；至原告逾上開部分之請求
    ，即屬無據，應予駁回。
五、本件係依民事訴訟法第427條第1項規定適用簡易訴訟程序所
    為被告部分敗訴之判決，依同法第389條第1項第3款規定，
    應依職權就原告勝訴部分宣告假執行；至原告雖聲請供擔保
    為假執行之宣告，無非促使法院職權之發動而已，本院自無
    須就其聲請為准駁之裁判，附此敘明。又被告陳明願供擔保
    請准宣告免為假執行，經核亦無不合，爰酌定相當之金額准
    許之。
六、原告提起本件刑事附帶民事訴訟，而由本院刑事庭依刑事訴
    訟法第504條第1項規定，裁定移送前來，依同條第2項規定
    免繳納裁判費，且於本院審理期間，亦未滋生其他訴訟必要
    費用，茲參酌臺灣高等法院暨所屬法院95年度法律座談會意
    旨，自無庸為訴訟費用負擔之諭知，併予敘明。
中　　華　　民　　國　　110 　年　　10　　月　　8 　　日
                      臺灣臺中地方法院臺中簡易庭
                                  法　官　許惠瑜
以上為正本係照原本作成。
如不服本判決，應於送達後20日內向本院提出上訴狀並表明上訴
理由，如於本判決宣示後送達前提起上訴者，應於判決送達後20
日內補提上訴理由書(須附繕本)。如委任律師提起上訴者，應一
併繳納上訴審裁判費。
中　　華　　民　　國　　110 　年　　10　　月　　8 　　日
                                  書記官　許千士